最高法院刑事判決　　　　　　　　　　　　　　　九十一年度台上字第一六五０號
　　上 訴 人　洪誌良
　　被　　告　甲○○
　　　　　　　乙○○
右上訴人自訴被告等瀆職等罪案件，不服台灣高等法院高雄分院中華民國八十九年一
月十八日第二審判決（八十八年度上訴字第一三三五號，自訴案號：八十八年度自更
字第五號），提起上訴，本院判決如左：
    主  文
上訴駁回。
    理  由
按刑事訴訟法第三百七十七條規定：上訴於第三審法院，非以判決違背法令為理由，
不得為之。是提起第三審上訴，應以原判決違背法令為理由，係屬法定要件。如果上
訴理由狀並未依據卷內訴訟資料，具體指摘原判決不適用何種法則或如何適用不當，
或所指摘原判決違法情事，顯與法律規定得為第三審上訴理由之違法情形，不相適合
時，均應認其上訴為違背法律上之程式，予以駁回。(一)本件原判決維持第一審諭知被
告甲○○、乙○○關於瀆職部分免訴之判決，駁回上訴人在第二審之上訴。已詳敘：
刑法第一百二十六條第一項瀆職罪之追訴權時效期間為十年，而追訴權時效完成者，
應諭知免訴之判決。本件被告甲○○、乙○○原為前司法行政部調查局第三處專門委
員及彰化縣調查站主任，上訴人洪誌良自訴被告等於民國六十八年間涉犯刑法第一百
二十六條第一項瀆職犯行，迄八十七年八月二十五日提起自訴時，已逾十年之追訴權
時效期間。依刑事訴訟法第三百零二條第二款規定，自應為免訴之判決。又自訴之範
圍，以自訴狀所記載之犯罪事實為準，其記載之犯罪法條僅供法院審判參考，並無拘
束法院之效力。被告二人均非追訴犯罪職務之檢察官或軍事檢察官，亦非處罰犯罪職
務之法官或軍事審判官，尤無觸犯刑法第一百二十五條之餘地。至刑法第一百二十六
條第一項係規定在瀆職罪章內，並無刑法第一百三十四條加重其其刑規定之適用，其
追訴權時效期間，毋庸延長計算。上訴人指被告等為公務員，假藉職務上之權力、機
會或方法犯罪，應依法加重其刑，顯屬誤解。另上訴人指被告以強暴、脅迫方法凌虐
人犯，造成伊生活在恐怖陰影中，處於精神上重傷狀態，認被告等另涉有刑法第一百
二十六條第二項後段之罪嫌，其最重本刑為十年以下有期徒刑，追訴權時效期間為二
十年云云，尤無事證足資證明，其空言指摘，復無足採。查上訴人迄八十九年一月三
十一日至光田綜合醫院就醫，證明其有強迫症、災難後症候群。不論該等症狀與上訴
人所訴被告等於六十八年間以強暴、脅迫方法凌虐人犯，造成伊生活在恐怖陰影中，
處於精神上重傷狀態，有無直接之關聯？而其於上訴本院後始提出該診斷證明書，顯
非依據卷內訴訟資料，具體指摘原判決有何不適用何種法則或如何適用不當之情形，
自與法律規定得為第三審上訴理由之違法情形，不相適合；復係於法律審主張新證據
，依法無從審酌，均非適法之第三審上訴理由。(二)上訴人自訴意旨另指：同案被告吳
錦洲到伊公司任職前曾撰寫一份誓詞，誓詞內容並無叛亂之意思。因為伊自首至中國
地區接洽大陸幹部，被告為偵辦伊匪諜罪嫌，在伊住宅搜獲吳錦洲之誓詞，便收買吳
錦洲，曲解其誓詞來誣陷伊，誓詞上用螢光筆劃線部分即為被告命其在偵查中供認之
事實。誓詞原文雖未更改，但其曲解誓詞原意，命上訴人供認，即有偽造、變造證據
之犯行。因認被告等假藉職務上之權力、機會或方法，涉有刑法第一百六十九條第二
項之準誣告罪犯行云云。原審審理結果，認為不能證明被告犯行，因而維持第一審諭
知其無罪之判決，駁回上訴人在第二審之上訴。經詳述其綜合調查證據之結果，應為
無罪判決之心證理由。且原判決理由已說明：上訴人因叛亂案件，經前台灣警備總司
令部於六十九年四月十四日判處其有期徒刑五年，褫奪公權三年，上訴人聲請覆判後
復為國防部駁回在案。上開判決固均以吳錦洲所書具之誓詞為其犯罪之憑據。然被告
等既未擅自增刪篡改誓詞之內容，自無偽造、變造證據情事。況證據之取捨及證據證
明力之判斷，均為軍事檢察官與軍事審判官之職權，被告等尤無使用偽造、變造證據
之可能等情綦詳。所為論斷俱有卷內證據資料足憑，從形式上觀察，原判決並無違背
法令之情形存在。上訴意旨置原判決上開明確論斷於不顧，對原審取捨證據及證據證
明力判斷之審判職權行使，任憑已見，就判決內已說明之事項，憑已見再事爭執，漫
指原判決違法。然其所指摘者均為單純事實上之爭辯，亦非適法之第三審上訴理由。
是上訴意旨所指摘原判決違法情事，顯與法律規定得為第三審上訴理由之違法情形，
不相適合。揆諸首開說明，其上訴為違背法律上之程式，應予駁回。
據上論結，應依刑事訴訟法第三百九十五條前段，判決如主文。
中      華      民      國    九十一    年      三      月    二十八    日
                              最高法院刑事第四庭
                                  審判長法官  紀  俊  乾
                                        法官  黃  正  興
                                        法官  劉  介  民
                                        法官  陳  東  誥
                                        法官  張  春  福
      右正本證明與原本無異
                                              書  記  官
中      華      民      國    九十一    年      四      月      一      日
